# 陈版增持子公司是否需要调整资本公积？

提问人：2009masq 时间：2012-05-13 13:28:14
A,B,C公司，A是B的母公司，A、B同时是C的母公司，持股比例分别为 75 ％和 25 ％。 2011 年 1 月，B公司单方面向C增资，导致持股比例变化为40%, 60%。此后B在当年继续向C单方面增资两次，增资完成后B的持股比例达到 65 ％和 75 ％。年末B持股75%, A持股25%。
现在需要编制B的合并报表。 我理解：年初增资后达到 60 ％的持股比例时，为同一控制下的企业合并。假设B公司的购买成本分别是100 ， 50 ， 50 ，均为现金出资；C公司在购买日的账面净资产为 100 ，后续增资时及年末净资产分别为： 110 ， 120 ， 150 。B公司账面无资本公积。B公司在购买日确认长期股权投资： 分录 1 ： 借：长投 60 （C公司账面净资产100X持股比例60%) 借：留存收益 贷：现金 100 增资时，母公司确认长期股权投资（ 2 次）： 借：长投 50 贷：现金 50 年末母公司的长期股权投资账面成本＝ 60 ＋ 50 ＋ 50＝ 160 。 分录 2 ： 借：留存收益（长投？期初未分配利润？） 70 贷：长期股权投资 70 ( 120X90-160) <1> 分录 1 中的留存收益，是冲减期初留存收益，还是投资收益？ <2> 分录 2 是否需要做？由于是同一控制下的企业合并，因此在合并日并未对子公司可辨认净资产进行公允价值的评估，而是按照子公司账面所有者权益调整了B公司的长期股权投资。

回答人：chenyiwei
1 、分录 1 中的借记留存收益是权益性交易，不影响当期损益，直接调整权益变动表中的留存收益即可。 2 、没有看懂你的意思。但在个别报表层面，无需分录 2 。

提问人：2009masq 时间：2012-05-13 17:28:54
回复 chenyiwei 的帖子
A公司收回B分公司的净资产，转做为C子公司的投资和C公司吸收合并了B公司
这两者有什么区别?

回答人：chenyiwei
如果“A公司收回B分公司的净资产，转做为C子公司的投资”这两个步骤是互相关联的一揽子计划，则与“C公司吸收合并了B公司”从经济实质上没有区别。

提问人：2009masq 时间：2012-05-13 17:32:53
在资产负债表日的合并报表中应该如何处理？ 是不是在分录 1 和 2 的基础上，再做分录 3 ： 借：长期股权投资 22.5 (150*75%-90)
贷：留存收益 22.5 调整完毕后，长期股权投资余额＝112.5，然后抵消分录： 借：留存收益 150 贷：长投 112.5 贷：少数股东权益 37.5 合并资产负债表上的少数股东权益37.5。 请问陈老师，上述交易及合并的处理有没有问题？

回答人：chenyiwei
保证最终合并结果即可。合并的技术方法是多种多样的，并非只有模拟权益法一种。本例中少数股东权益为37.5是正确的。